【裁判字號】    90,易,211
【裁判日期】    900228
【裁判案由】    偽造文書等
【裁判全文】
臺灣桃園地方法院刑事判決                            九十年度易字第二一一號
    公  訴  人  臺灣桃園地方法院檢察署檢察官
    被      告  甲○○
右列被告因偽造文書等案件，經檢察官提起公訴（八十九年度偵字第一九０一三號）
，本院判決如左：
        主  文
甲○○共同行使偽造私文書，足以生損害於公眾及他人，處有期徒刑伍月，如易科罰
金以參佰元折算壹日。
冒「乙○○」名義申領之中華民國護照壹本、中華民國入境旅客申報單壹紙、中華民
國普通護照申請書上之甲○○之照片貳張，均沒收。
        事  實
一、甲○○係我國大陸地區人民，於民國八十九年九月間，在福建省福州市某舞廳跳
    舞玩樂時認識姓名年籍均不詳之綽號為「老姊」之女子，該二人即基於共同之行
    使變造特種文書、行使偽造私文書、未經許可入國、行使使公務員登載不實之文
    書之犯意聯絡（其中之偽造私文書及行使使公務員登載不實之文書之部分係基於
    概括犯意聯絡），約定甲○○以新台幣（下同）十萬元之代價，委由「老姊」代
    辦台灣地區之合法旅行證件以便他日偷渡來台後以該等旅行證件轉赴他國打工，
    並即交付三張照片予「老姊」。「老姊」隨即將甲○○所交付之照片換貼於以不
    詳原因取得之台灣地區人民乙○○之國民身分證上，並將經變造之該國民身分證
    及其餘之二張甲○○之照片交由位於台中不詳址之僑新旅行社，委由不知情之該
    旅行社職員邱林悅代為申辦中國民國護照，邱林悅乃將甲○○之照片一張及經變
    造之前開國民身分證影本一紙黏貼於性質上屬私文書之中華民國普通護照申請書
    之上，並填具乙○○之年籍資料於其上，於八十九年十月九日提出該中華民國普
    通護照申請書於外交部領事事務局以申辦乙○○名義之中華民國護照，外交部領
    事事務局之公務員不知事有蹊蹺，乃於八十九年十月十一日審核通過核發乙○○
    名義之中華民國護照，並將甲○○之照片貼於其職務上所製作之號碼為0000
    00000號乙○○名義之中華民國護照上，且將乙○○之年籍資料填具其上，
    均足生損害於我外交機關對於國民旅行證件之核發之正確性、入出境機關對於國
    民入出境之管理及乙○○本人。待前開中華民國護照核發後，「老姊」又將該中
    華民國護照交予不詳之旅行社以代為辦理赴加拿大溫哥華之簽證手續，該旅行社
    之某不知情之職員向加拿大駐台之外交單位行使前開中華民國護照，代為辦理相
    關簽證手續後，又代為填製性質上屬私文書性質之中華民國入境旅客申報單一紙
    ，並在其上代簽「乙○○」之署押，足生損害於乙○○本人。相關手續就緒後，
    甲○○未經向主管機關申請入境許可，即於八十九年十一月廿六日晚間八時許，
    在福建省平潭地區搭乘某漁船，於翌日即八十九年十一月廿七日上午八時許，在
    台灣地區不詳地點登陸入境台灣，即由不知名之男子駕計程車載至台北不詳址，
    甲○○匿居台北期間以電話與亦與其與「老姊」具有前開犯意聯絡之姓名年籍不
    詳綽號為「阿美」、「老陳」之人連絡後，又在「老陳」之安排下搭乘計程車至
    「老陳」位於台中不詳址之住處，甲○○再於八十九年十二月七日晚間九時許，
    搭乘計程車至桃園中正國際機場，先向某不詳旅行社人員拿取前開乙○○名義之
    中華民國護照、登機證及中華民國入境旅客申報單，甲○○取得該中華民國護照
    後，即承前同一偽造署押之概括犯意，在該護照上偽簽「乙○○」之署押一枚，
    足生損害於乙○○本人，再前往出境大廳，準備搭乘加拿大航空公司編號ＣＰ三
    ０一八號之班機赴加拿大溫哥華，惟其承前同一行使使公務員登載不實之文書之
    概括犯意，行使前開中華民國護照予內政部警政署航空警察局證照查驗隊人員查
    驗時，為該隊人員發覺有異而當場查獲，並扣得前開中華民國護照一本、中華民
    國照入境旅客申報單一紙、登機證二紙。
二、案經內政部警政署航空警察局移送臺灣桃園地方法院檢察署檢察官偵查起訴。
        理  由
一、訊據被告甲○○固坦承未經許可偷渡入境台灣地區，亦有在福州交付三張照片予
    「老姊」，委由「老姊」代辦台灣地區之合法旅行證件，「老姊」、「阿美」、
    「老陳」均係一夥的，然辯稱：伊偷渡入境後，係住在台北不詳址、不知為何人
    居所之住處，後來也是不詳之人開計程車將伊載到台中某不詳址，在該處有一「
    阿美」者自稱伊之大陸同鄉，「老陳」則係「阿美」之台灣朋友，是「老陳」載
    伊至中正機場並帶伊向旅行社報到拿證件；乙○○名義之中華民國護照上之「乙
    ○○」之署名不是伊簽的，為警扣案之中華民國入境旅客申報單亦非從伊身上扣
    得，伊不知為何會有該張申報單扣案云云。惟查：右開事實經過業據被告於第三
    次之警訊筆錄中陳述甚詳，本件查獲之警員丙○○亦於本院審理時證稱前開中華
    民國入境旅客申報單是從被告身上扣得，並詳為解說該張申報單：「一般而言，
    入境旅客申報單都是旅行社用電腦打的，這張申報單是說該旅客要搭乘ＡＣ三○
    一七的班機（該班機是加拿大楓葉航空公司，該公司的班機是由長榮代理，所以
    偵卷第九頁的登機證也是用長榮的登機證）出國，但要在八十九年十二月十四日
    再搭ＡＣ三○一八的班機再入境臺灣，所以啟程地與目的地都是台北」等語。再
    查，經本院當庭命被告書寫「乙○○」三字十遍，被告所書寫之該等字之字跡顯
    與前開中華民國護照上之「乙○○」署名之字跡相符，因之，該護照上之「乙○
    ○」之署名即係被告所偽造，又被告當庭所書寫之前開字之字跡與中華民國照入
    境旅客申報單上之「乙○○」署名之字跡不符，該署名顯係被告與其共犯利用不
    知情之旅行社人員於用電腦填寫該申報單時，一併所代簽者。此外，復有前開中
    華民國護照一本、中華民國入境旅客申報單一紙、登機證二紙、中華民國普通護
    照申請書一紙附卷足資佐證，本件事證明確，被告犯行足堪認定。
二、核被告所為，係犯刑法第二百十六條行使第二百十條之偽造私文書罪、第二百十
    六條行使第二百十二條之變造特種文書罪、第二百十六條行使第二百十四條之使
    公務員登載不實之文書罪、入出國及移民法第五十四條之未經許可入國罪。被告
    與「老姊」、「阿美」、「老陳」就前開各罪間，具有犯意聯絡，行為分擔，為
    共同正犯。被告利用不知情之旅行社人員填製中華民國普通護照申請書，在該申
    請書上黏貼變造之國民身分證，進而行使之犯行、又利用不知情之旅行社人員填
    製中華民國入境旅客申報單、向加拿大駐台外交單位行使中華民國護照之犯行，
    均屬間接正犯。被告前後二次在中華民國入境旅客申報單、中華民國護照上偽造
    「乙○○」署押之犯行，又前後二次偽造性質上屬私文書性質之中華民國普通護
    照申請書、中華民國入境旅客申報單之犯行，本均分別係犯行時間緊接，所犯又
    係構成要件相同之罪名，顯基於概括犯意為之，為連續犯，然被告偽造署押之犯
    行為偽造私文書之一部分，偽造私文書之低度行為又已為行使之高度行為所吸收
    ，均不另論罪；另被告變造特種文書及使公務員登載不實之犯行，亦均分別為其
    後之行使之高度犯行所吸收，均不另論罪。被告前後二次行使使公務員登載不實
    之犯行，時間緊接，所犯又係構成要件相同之罪名，顯係基於概括犯意為之，為
    連續犯，以一罪論，並應依刑法第五十六條之規定加重其刑。被告所犯行使偽造
    私文書罪與行使變造特種文書罪，係以一行為犯之，為想像競合犯，應依刑法第
    五十五條之規定，從較重之行使偽造私文書罪處斷。又被告所犯前開各間，具有
    方法結果之牽連關係，為牽連犯，應依刑法第五十五條之規定，從較重之行使偽
    造私文書罪處斷。公訴人雖僅起訴被告使公務員登載不實罪、未經許可入國罪，
    然行使使公務員登載不實之文書罪與使公務員登載不實罪間具有吸收犯裁判上一
    罪之關係，前開各罪間又具有牽連犯裁判上一罪之關係，公訴人起訴未及之部分
    ，自均在本院得一併審究之範圍內。爰審酌被告犯後言詞閃爍以圖卸責、其之犯
    行造成我國政府機關對人民入出境管制之危害性、其之犯罪手段、犯罪目的係為
    轉往第三國打工等一切情狀，量處如主文所示之刑，並諭知易科罰金之折算標準
    。被告冒「乙○○」名義申領之中華民國護照一本、中華民國照入境旅客申報單
    一紙（尚未提示使用），係被告所有，因其犯罪所生之物，應依刑法第三十八條
    第一項第三款之規定，宣告沒收，至中華民國普通護照申請書上之甲○○之照片
  二張，則係被告所有而供其犯罪所用，應依刑法第三十八條第一項第二款之規定
    ，宣告沒收；至扣案之登機證二紙尚與本件犯罪無關，爰不另宣告沒收。
據上論斷，應依刑事訴訟法第二百九十九條第一項前段，刑法第十一條前段、第二十
八條、第二百十六條、第二百十條、第二百十二條、第二百十四條、第五十五條、第
四十一條第一項前段、第三十八條第一項第二款、第三款，入出國及移民法第五十四
條，罰金罰鍰提高標準條例第一條前段、第二條，判決如主文。
本案經檢察官鄭重文到庭執行職務
中      華      民      國      九十      年    二      月      廿八    日
                                臺灣桃園地方法院刑事第一庭
                                      法  官    曾  雨  明
右正本證明與原本無異。
如不服本判決，應於判決送達後十日內向本院提出上訴狀( 應附繕本 )，上訴於
臺灣高等法院。
                                       書記官   戴  育  萍
中        華        民        國     九十     年    三    月     五     日
附論罪科刑依據之法條：
刑法第二百十六條
行使第二百十條至第二百十五條之文書者，依偽造、變造文書或登載不實事項或使登
載不實事項之規定處斷。
刑法第二百十條
偽造、變造私文書，足以生損害於公眾或他人者，處五年以下有期徒刑。
刑法第二百十二條
偽造、變造護照、旅券、免許證、特許證及關於品行、能力、服務或其他相類之證書
、介紹書，足以生損害於公眾或他人者，處一年以下有期徒刑，拘役或三百元以下罰
金。
刑法第二百十四條
明知為不實之事項，而使公務員登載於職務上所掌之公文書，足以生損害於公眾或他
人者，處三年以下有期徒刑、拘役或五百元以下罰金。
入出國及移民法第五十四條
未經許可入出國或受禁止出國處分而出國者，處三年以下有期徒刑、拘役或科或併科
新台幣九萬元以下罰金。


司法院資訊處製作；財團法人民間司法改革基金會備份。
